臺灣嘉義地方法院刑事判決
111年度訴字第373號
公  訴  人  臺灣嘉義地方檢察署檢察官
被      告  何建勝




            許懷哲


上二人共同
選任辯護人  蘇文斌律師
            郭子誠律師
被      告  馬忠緯



指定辯護人  本院公設辯護人  張家慶
上列被告因違反毒品危害防制條例案件，經檢察官提起公訴（11
0年度偵字第4738、10469、10944號、111年度偵字第2160、3312
、4119、4334、4335、5515、5660號），本院判決如下：
    主  文
甲○○犯如附表一編號1至7、附表二編號1至3所示之罪，各處如附
表一編號1至7、附表二編號1至3 所示之刑及沒收。應執行有期
徒刑陸年。
丙○○犯如附表二編號1、3所示之罪，各處如附表二編號1、3所示
之刑及沒收，應執行有期徒刑參年玖月。
乙○○犯如附表二編號1所示之罪，處如附表二編號1所示之刑及沒
收。
    犯 罪 事 實
一、甲○○(綽號粗枝)明知4-甲基甲基卡西酮（4-Methylmethcath
    inone、Mephedrone、4-MMC）、甲基-N,N-二甲基卡西酮（M
    ethyl-N,N-Dimethylcahtinone）、硝甲西泮（Nimetazepam
    ）、芬納西泮(Phenazepam)及硝西泮(Nitrazepam)分別係毒
    品危害防制條例所規定之第三級、第四級毒品，依法不得販
    賣，竟分別為下列行為：
(一)甲○○意圖營利，基於販賣第三級、第四級毒品之犯意，而於
    附表一編號1、2 所示之時間、地點，以附表一編號1、2所
    示之方式及價格、數量，販賣摻有上開第三級毒品4-甲基甲
    基卡西酮（4-Methylmethcathinone、Mephedrone、4-MMC）
    、甲基-N,N-二甲基卡西酮（Methyl-N,N-Dimethylcahtinon
    e）、硝甲西泮（Nimetazepam）、第四級毒品硝西泮(Nitra
    zepam)成分之毒品咖啡包(下稱毒品咖啡包)予蔡𥿨員各1次
    。
(二)甲○○另意圖營利，基於販賣混合二種以上毒品之犯意，而販
    賣混合第三級、第四級毒品之各別犯意，分別於附表一編號
    3至7所示之時間、地點，以附表一編號3至7所示之方式及價
    格、數量，販賣摻有上開第三級毒品4-甲基甲基卡西酮（4-
    Methylmethcathinone、Mephedrone、4-MMC）、甲基-N,N-
    二甲基卡西酮（Methyl-N,N-Dimethylcahtinone）、硝甲西
    泮（Nimetazepam）、第四級毒品硝西泮(Nitrazepam)成分
    之毒品咖啡包(下稱毒品咖啡包)予蔡𥿨員各1次。
(三)嗣於民國110年5月8日22時20分許，甲○○駕駛車牌號碼000-0
    000號自小客車行經嘉義市○區○○里00鄰○○街00號前，因逆向
    行駛為警攔查，當場為警查獲並扣得毒品咖啡包18包(毛重9
    1.53公克)及愷他命2小包(毛重1.65公克)。
二、甲○○、丙○○(綽號苦瓜)、乙○○(綽號小馬)均明知愷他命(Ket
    amine)係毒品危害防制條例所規定之第三級毒品，不得販賣
    ，竟意圖營利，基於販賣第三級毒品以牟利之犯意聯絡，分
    別於附表二編號1至3所示之時間、地點，以附表二編號1至3
     所示之方式及價格、數量，販賣第三級毒品愷他命予附表
    二編號1至3之人。
三、嗣於111年2月15日下午15時15分許，員警持本院所核發之搜
    票，前往丙○○位在嘉義市○區○○里○○路000號3之2住處搜索，
    當場查獲並扣得丙○○所持用之IPhone廠牌手機1支(含門號00
    00000000號SIM卡一張)；員警另持本院所核發之搜索票前往
    蔡宗育位在嘉義市○區○○里00鄰○○路000號搜索時，蔡宗育自
    該處二樓跳樓逃逸，為警於上開處所扣得蔡宗育所持用遺留
    於現場之金色IPhone廠牌手機1支(含門號0000000000號SIM
    卡一張)、黑色IPhone廠牌手機1支(含SIM卡一張)；另於111
    年3月18日上午6時20分拘提乙○○時，扣得其持用之白色Ipho
    ne廠牌手機1支(含門號0000000000號SIM卡一張)。
四、案經嘉義市政府警察局第二分局、嘉義縣警察局竹崎分局報
    告、嘉義縣警察局移送臺灣嘉義地方檢察署檢察官偵查起訴
    。
    理  由
壹、程序方面：
　　被告以外之人於審判外之陳述，雖不符刑事訴訟法第159條
    之1至第159條之4之規定，而經當事人於審判程序同意作為
    證據，法院審酌該言詞陳述或書面陳述作成時之情況，認為
    適當者，亦得為證據，刑事訴訟法第159條之5第1項定有明
    文。查檢察官、被告甲○○、丙○○、乙○○及其等辯護人於言詞
    辯論終結前，對於下述本院採為認定犯罪事實依據之各項證
    據之證據能力，均同意有證據能力，本院審酌該等證據之取
    得過程並無瑕疵，與本案待證事實間亦具有相當之關聯性，
    以之為本案證據並無不當，自得採為本件認定事實之基礎，
    先予說明。
貳、認定犯罪事實所憑之證據及理由：　　
一、上開犯罪事實，業據被告甲○○、丙○○及乙○○等3人於警詢、
    偵查、本院準備程序及歷次審理時均坦承不諱（見第二分局
    警卷第2至9頁、嘉義縣警察局第56064號警卷第4至13頁、竹
    崎分局第6449號卷第102至121頁、嘉義縣警察局第24844號
    警卷第2至14頁、第4738號偵卷一第15至19、304至312、344
    至366、378至398頁、第4738偵卷三第263至279、439至451
    頁、第4738偵卷四第160至187、197至228、239、240、389
    至407頁、第3312號偵卷第27至29頁），核與證人蔡𥿨員、
    簡苡琇、林秉宏、林宥勳、劉柿蓬、劉家妤之證述相符（見
    嘉義縣警察局第56064號警卷第14至19、24至27頁、第18055
    號警卷第30至44頁、第2160號偵卷第97至102頁、第4738號
    偵卷一第73至87、206至209、221至1245、326至330頁、第4
    738號偵卷四第45至51、58-72頁），此外，並有自願受搜索
    同意書、嘉義市政府警察局第二分局搜索扣押筆錄、扣押物
    品目錄表、扣押物品收據<甲○○持有毒品咖啡包>(見第二分
    局警卷第11至16頁)、被告甲○○持用0000000000號電話通聯
    記錄翻拍照片9張(見第二分局警卷第42至44頁)、衛生福利
    部草屯療養院草療鑑字第1100500289、0000000000號鑑驗書
    (見第4738號偵卷一第109至113、121至129頁)、證人蔡𥿨員
    手機擷取報告<Messenger聊天紀錄>(見嘉義縣警察局第5606
    4號警卷第46至50頁)、證人簡苡琇手機通訊軟體訊息紀錄翻
    拍照片(見第4738號偵卷一第253至261頁)、嘉義縣警察局少
    年警察隊警員吳明璟職務報告(見第4738號偵卷一第287至29
    1頁)、嘉義縣警察局竹崎分局偵查隊調取「小蒙牛營業中」
    販毒集團承租地點之租屋資料翻拍照片(見第4738號偵卷三
    第35至49頁)、嘉義縣警察局竹崎分局偵查隊調取「小蒙牛
    營業中」販毒集團承租地點之進出人員翻拍照片(見第4738
    號偵卷三第51至69頁)、本院少年法庭少年保護事件109權調
    字第5號109年4月29日下午3時30分訊問筆錄(見本院109權調
    字第5號卷第21至25頁)、證人劉家妤持用行動電話內容翻拍
    照片5張(見第4738號偵卷四第245至253頁)、嘉義縣○○○○○○○○○○○○○○○○○○○○○○○○○○路○○○○○○○○0○○0000號偵卷二第81至83
    頁)、被告甲○○手機數位採證即時訊息(125)販毒集團交接班
    及毒品交易(編號8)訊息編號54-70(見第4738號偵卷四第149
    至151頁)、嘉義縣警察局竹崎分局偵查隊乙○○指認甲○○與購
    毒藥腳「阿坤」交易毒品過程之指認照片(見第4738號偵卷
    四第189至191頁)、被告甲○○手機數位採證即時訊息(00)000
    000居中聯繫甲○○前往與購毒藥腳「倫」交易毒品對話內容(
    編號4)訊息編號1-29(見第2160號偵卷第129至132頁)、嘉義
    縣警察局竹崎分局偵查隊甲○○與藥腳林宥勳交易毒品路線歷
    程之監視器翻拍照片(見第2160號偵卷第133至141頁)、被告
    甲○○手機數位採證即時訊息(78)疑似毒品交易對帳(與阿哲)
    ，甲○○與育哥及阿哲毒品對帳(編號5)訊息編號53-60(見第2
    160號偵卷第167、168頁)、嘉義縣○○○○○○○○○○○○○○○○○○○○○○○○○○路○○○○○○○○0○○0000號偵卷第171至173頁)、指認犯罪嫌
    疑人紀錄表<證人蔡𥿨員指認被告甲○○>(見嘉義縣警局第560
    64號警卷第28至30頁)、證人簡苡琇指認被告甲○○照片(見第
    4738號偵卷一第215頁)、指認犯罪嫌疑人紀錄表<證人簡苡
    琇指認被告甲○○>(見第4738號偵卷一第298至302頁)、嘉義
    縣警察局搜索扣押筆錄、扣押物品目錄表、扣押物品收據<
    被告甲○○0000000000號手機>(見嘉義縣警局第56064號警卷
    第34至38頁)、證人蔡𥿨員指認與被告甲○○交易毒品地點照
    片(見嘉義縣警局第56064號警卷第41至45頁)、嘉義市政府
    警察局第二分局毒品危害防制條例案毒品初步檢驗報告單2
    份(見第二分局警卷第17、18頁)、查獲現場及扣案毒品照片
    (見第二分局警卷第24至36頁)、嘉義市政府警察局查獲施用
    (持有)毒品案件經過情形紀錄表(見第二分局警卷第37頁)、
    110年度安保字第187號扣押物品清單(見第4738號偵卷一第1
    31頁)、被告甲○○持用手機通訊軟體匯出資料暨擷取報告(見
    第4738號偵卷二全卷)、110年度保管字第1567號扣押物品清
    單(見第10944號偵卷第17頁)、嘉義地方檢察署檢察事務官
    勘驗報告<證人蔡𥿨員持用手機>(見110年度數採18號卷第7
    至9頁)、本院111年聲搜字第84號搜索票、嘉義縣警察局竹
    崎分局搜索扣押筆錄、扣押物品目錄表、扣押物品收據<被
    告丙○○手機 >(見竹崎分局第6449號警卷第172至179頁)、嘉
    義縣警察局竹崎分局搜索扣押筆錄、扣押物品目錄表、扣押
    物品收據<被告乙○○手機 >(見竹崎分局第6449號警卷第180
    至186頁)、111年度保管字第595號扣押物品清單<被告乙○○
    手機>(見第4334號偵卷第59頁)、111年度保管字第594號扣
    押物品清單<被告丙○○手機 >(見第4335號偵卷第31頁)、嘉
    義地方檢察署檢察事務官勘驗報告<被告丙○○、證人劉家妤
    持用手機>(見數採第12號卷第7至13頁)、嘉義地方檢察署檢
    察事務官勘驗報告<被告乙○○持用手機>(見111年度數採18號
    卷第9至12頁)、111年度保管檢字第365號扣押物品清單(見
    本院卷第27、28頁)、111年度保管字第1262號、111年度保
    管檢字第496號扣押物品清單<證人劉家妤手機>(見本院卷第
    159、161頁)、嘉義縣警察局竹崎分局偵查隊蔡宗育與旗下
    販毒集團成員透過通過微信通訊軟體群組(湯師父營業中)相
    互聯繫販毒事宜翻拍照片(見第4738號偵卷四第255至284頁)
    、嘉義縣警察局竹崎分局偵查隊蔡宗育與旗下販毒集團成員
    透過通過微信通訊軟體群組(小蒙牛營業中)相互聯繫販毒事
    宜翻拍照片(見第4738號偵卷四第285至332頁)、嘉義縣警察
    局竹崎分局偵查隊蔡宗育與旗下販毒集團成員透過通過微信
    通訊軟體群組(絕對武力-上線中)相互聯繫販毒事宜翻拍照
    片(見第4738號偵卷四第333至344頁)、嘉義縣警察局竹崎分
    局偵查隊蔡宗育與旗下販毒集團成員透過通過微信通訊軟體
    群組(順水堂營業中)相互聯繫販毒事宜翻拍照片(見第4738
    號偵卷四第345至386頁)、嘉義縣○○○○○○○○○○○○○○○○○○○○○○○○○路○○○○○○○○○0○○0000號偵卷第175至194頁)、嘉義市政府
    警察局第二分局111年10月28日嘉市警二偵字第1110079534
    號函(見本院卷第225頁)、嘉義縣警察局竹崎分局111年10月
    30日嘉竹警偵字第1110018348號函暨檢附之查捕逃犯作業-
    個別查詢資料報表(見本院卷第227至230頁)、臺灣嘉義地方
    檢察署111年11月2日嘉檢曉地110偵4738字第1119030890號
    函暨檢附之簽(見本院卷第231至233頁)等在卷可證。其等之
    犯行，均堪認定。
二、起訴書雖認為蔡宗育亦共同犯附表二編號1至3 之罪，然查
    ：因本案自警詢至偵查過程中均無蔡宗育之筆錄，雖被告甲○○、丙○○及乙○○等人均指認蔡宗育，但因蔡宗育業因誹謗案
    件及刑事執行案件，業經本院及臺灣嘉義地方檢署通緝中（
    見本院卷第229、230頁），為保障蔡宗育之權益，尚無法認
    定蔡宗育涉犯本案附表二編號1至3所示之罪，先予敘明。　
    　
三、按含有第三、四級之毒品咖啡包與第三級毒品愷他命本無一
    定之公定價格，各次買賣之價格，或隨供需雙方之資力、關
    係之深淺、需求之數量、貨源之充裕與否、販賣者對於資金
    之需求程度，以及政府查緝之態度，進而為各種不同之風險
    評估，而為機動性之調整，是其價格標準，自非一成不變，
    且販賣者從各種「價差」或「量差」或「純度」謀取利潤方
    式，亦有差異，然其所圖利益之非法販賣行為目的，則無二
    致。而一般民眾普遍認知毒品非法交易，向為政府查禁重罰
    ，衡諸常情，倘非有利可圖，絕無平白甘冒被查獲重罰風險
    之理，從而，舉凡其有償交易，除足反證其確另基於某種非
    圖利本意之關係外，通常尚難因無法查悉其買進、賣出之差
    價，而推諉無營利之意思，或阻卻販賣犯行之追訴。故凡為
    販賣之不法行為者，其販入之價格必較售出之價格低廉，而
    有從中賺取買賣差價牟利之意圖及事實，應屬符合論理法則
    而不違背社會通常經驗之合理判斷。被告3人既為智識正常
    之成年人，對於含有第三、四級之毒品咖啡包及第三級毒品
    愷他命交易為檢警機關嚴予取締之犯罪當知之甚稔，且被告
    3人倘無利可圖，自無甘冒遭查獲之極大風險，況被告甲○○
    於本院審理時供稱，其販賣毒品咖啡包1包新臺幣（下同）4
    00元，可以賺150元，販賣毒品咖啡包1包300元，可以賺50
    元；販賣愷他命1800元，伊可以賺200元，若伊與被告許懷
    共同販賣愷他命，伊可以獲利100元，被告丙○○可以獲利100
    元，被告丙○○亦供稱，伊可以賺100元；而被告乙○○於警詢
    時則供稱交易愷他命後，被告甲○○會拿愷他命捲煙給他施用
    等語。可見被告3人販賣前揭之毒品咖啡包及愷他命，應有
    從中獲利或賺取施用毒品利益之營利意圖，至為灼然。足認
    被告3人之任意性自白，均與事實相符。被告等人之犯行，
    均堪認定，應依法論科。
四、論罪科刑：
(一)按行為後法律有變更者，適用行為時之法律。但行為後之法
    律有利於行為人者，適用最有利於行為人之法律，刑法第2
    第1項定有明文。查，被告甲○○就附表一編號1、2行為後，
    毒品危害防制條例第4條第3項、第4項、第17條第2項等規定
    已於109年1月15日修正公布，同時又增訂第9條第3項，並均
    於同年7月15日施行。經比較新舊法，結果如下：
１、關於毒品危害防制條例第4條第3項、第4項販賣第三級毒品、
    販賣第四級毒品部分，經修正後，分別將法定刑中關於得併
    科罰金之金額，其中第3項從修正前之「得併科新臺幣七百
    萬元以下罰金」，提高為「得併科新臺幣一千萬元以下罰金
    」；第4項則從修正前之「得併科新臺幣三百萬元以下罰金
    」，提高為「得併科新臺幣五百萬元以下罰金」。是此部分
    修正後之法律並未有利於被告甲○○附表一編號1、2之行為，
    而應適用修正前之規定。
２、關於犯販賣毒品罪而混合二種以上之毒品部分，原並無加重
    處罰規定，僅係回歸依刑法第55條想像競合犯規定，從一重
    處斷，但依新增訂毒品危害防制條例第9條第3項「犯前五條
    之罪而混合二種以上之毒品者，適用其中最高級別毒品之法
    定刑，並加重其刑至二分之一」之規定，係適用其中最高級
    別毒品之法定刑，再加重其刑至2分之1，顯然重於修正前所
    應適用之罪刑，足見修正後規定對被告甲○○附表一編號1、2
     所示之行為並無較為有利，而應適用修正前之規定。
３、另毒品危害防制條例第17條第2項則由「犯第4條至第8條之罪
    於偵查及審判中均自白者，減輕其刑。」修正為「犯第4條
    至第8條之罪於偵查及歷次審判中均自白者，減輕其刑。」
    修正後偵審自白減刑之要件較修正前嚴格，屬於法律變更之
    情形，比較新舊法結果，適用修正前之規定，對被告甲○○附
    表一編號1、2 所示之行為較為有利。
４、綜合全部罪刑之結果比較後，顯以舊法對被告甲○○附表一編
    號1、2 所示之行為有利，依刑法第2條第1項前段規定，自
    應整體適用修正前之舊法論處。　
(二)所犯罪名：
１、核被告甲○○就附表一編號1、2所為，均係犯修正前毒品危害
    防制條例第4條第3項、第4項之販賣第三級、第四級毒品罪
    。被告甲○○就附表一編號1、2所為，同時販賣含有第三、四
    級毒品成分之咖啡包與蔡𥿨員，其一行為同時觸犯販賣第三
    、四級毒品罪之2罪名，各應依刑法第55條之規定，從一重
    之販賣第三級毒品罪處斷。　
２、核被告甲○○就附表一編號3至7所為，均係犯毒品危害防制條
    例第4條第3項、第4項、第9條第3項之販賣第三級、第四級
    毒品而混合二種以上毒品罪。依毒品危害防制條例第9條第3
    項規定，應適用最高級別即販賣第三級毒品之法定刑並加重
    其刑。
３、核被告甲○○、丙○○、乙○○就附表二編號1所為，均係犯毒品危
    害防制條例第4條第3項之販賣第三級毒品罪。　
４、核被告甲○○就附表二編號2所為，係犯毒品危害防制條例第4
    條第3項之販賣第三級毒品罪。　
５、核被告甲○○、丙○○就附表二編號3所為，均係犯毒品危害防制
    條例第4條第3項之販賣第三級毒品罪。　　　　
６、附表二編號1部分，被告甲○○、丙○○、乙○○3 人間，有犯意之
    聯絡及行為之分擔，應論以共同正犯。附表二編號3部分，
    被告甲○○與丙○○間有犯意之聯絡及行為之分擔，應論以共同
    正犯。　　
７、被告甲○○就附表一編號1至7、附表二編號1至3之犯意各別、
    行為互殊，應分別處罰。被告丙○○就附表二編號1、3 部分
    ，亦是犯意各別，行為互殊，應分論併罰。
(三)刑之加重、減輕：
１、被告甲○○就附表一編號3至7之販賣第三級、第四級毒品而混
    合二種以上毒品罪，依毒品危害防制條例第9條第3項規定，
    應適用最高級別即販賣第三級毒品之法定刑並加重其刑。
２、被告甲○○就附表一編號1、2 部分，於偵查及本院審理時均坦
    承本案犯行，業如上述，均應依修正前毒品危害防制條例第
    17條第2項規定減輕其刑。　　　
３、被告甲○○就附表一編號3至7、附表二編號1至3 部分，於偵查
    及本院歷次審理時均坦承本案犯行，均應依毒品危害防制條
    例第17條第2項規定減輕其刑，其中附表一編號3至7部分，
    並先加重後減輕之。
４、被告丙○○就附表二編號1、3部分，於偵查及本院歷次審理時
    均坦承犯行，業如上述，均應依毒品危害防制條例第17條第
    2項規定減輕其刑。
５、被告乙○○就附表二編號1部分，於偵查及本院歷次審理時均坦
    承犯行，業如上述，應依毒品危害防制條例第17條第2項規
    定減輕其刑。
(四)被告等人雖於警、偵時供出附表二編號1至3其等販賣之愷他
    命，其等之共犯係蔡宗育，而販賣之愷他命亦均來自蔡宗育
    等語。然查：
１、按毒品危害防制條例第十七條第一項規定為：「犯第四條至
    第八條、第十條或第十一條之罪，供出毒品來源，因而查獲
    其他正犯或共犯者，減輕或免除其刑。」其立法旨意在於鼓
    勵被告具體提供其毒品上游，擴大追查毒品來源，俾有效斷
    絕毒品之供給，以杜絕毒品泛濫，祇須被告願意供出毒品來
    源之上手，因而查獲其他正犯或共犯者，即可邀減輕或免除
    其刑之寬典。所謂「供出毒品來源，因而查獲」，係指被告
    翔實供出毒品來源之具體事證，因而使有偵查（或調查）犯
    罪職權之公務員知悉而對之發動偵查（或調查），並因而查
    獲者而言。而其中所言「查獲」，除指查獲該其他正犯或共
    犯外，並兼及被告所指其毒品來源其事，最高法院100年度
    台上字第4787號刑事裁判參照。
２、經本院函詢承辦本案之偵查機關，據嘉義市政府警察局第二
    分局111年10月28日嘉市警二偵字第1110079534號函陳稱：
    「本分局偵辦犯罪嫌疑人甲○○涉嫌毒品案，因何嫌拒不提 
    供相關毒品上游微信暱稱「淵」男子之真實年籍資料，故未
    因渠供述而查獲毒品上游蔡宗育」等情。另嘉義縣警察局竹
    崎分局111年10月30日嘉竹警偵字第1110018348號函指稱：
    本分局據被告「甲○○」、「丙○○」供述毒品上游蔡宗育（經
    查為男、84年10月27日生、Q12416****）乃蒐獲蔡嫌涉及販
    賣毒品相關事證，惟蔡嫌因涉嫌誹謗、毒品防制條例案，分
    由臺灣嘉義地方法院111年06月13日嘉院傑刑緝字第000108
    號暨臺灣嘉義地方檢察署111年5月16日嘉檢曉執六緝字第00
    0465號通緝書發佈通緝在案。目前犯嫌蔡宗育因案通緝，遂
    未能掌控蔡嫌行蹤，全案俟緝獲犯嫌蔡宗育到案後，再整備
    相關犯罪事證報請臺灣嘉義地方檢察署偵辦等語。足見警方
    目前尚未查獲蔡宗育。
３、另臺灣嘉義地方檢察署111年11月2日嘉檢曉地110偵4738字第
    1119030890號函指稱檢察官承辦本案（110年度偵字第4738
    號）時，因被告甲○○、丙○○、馬緯忠等人之證述，足認為蔡
    宗育為其等3人之上游藥頭，而於111年8月23日簽分111年度
    偵字第9325號案件偵辦等情，此有該署之函及簽可稽（見本
    院卷第231、233頁），可見檢察官確就被告蔡宗育涉犯毒品
    案件，簽分偵辦，然因蔡宗育已於111年6月13日因誹謗案件
    經本院通緝中（見本院卷第229頁），而檢察官所簽分之案
    件，目前亦無對蔡宗育製作筆錄，故目前就蔡宗育是否為本
    案之共犯及上游，亦無進展。　　
４、綜上所述，本案被告甲○○、丙○○及乙○○等均指稱其等販賣之
    愷他命來源為蔡宗育，然因本案均無蔡宗育之筆錄，且本案
    中均未有蔡宗育親自現身交易毒品之照片，故尚難認定蔡宗
    育涉案之具體情形。依上述最高法院之見解，本案尚未因被
    告甲○○、丙○○及乙○○等人之供述，而查獲蔡宗育。故被告等
    3 人尚無毒品危害防制條例第17條第1項減輕或免除其刑之
    適用。
(五)被告甲○○、丙○○及乙○○之辯護人固請求依刑法第59條規定，
    酌減被告刑度等語。按刑法第59條規定之酌量減輕其刑，必
    須犯罪另有特殊之原因與環境，在客觀上足以引起一般同情
    ，認為即使予以宣告法定最低度刑，猶嫌過重者，始有其適
    用。此所謂法定最低度刑，固包括法定最低本刑；惟遇有其
    他法定減輕之事由時，則應係指適用其他法定減輕事由減輕
    其刑後之最低度刑而言。是倘被告適用法定減輕事由減輕其
    刑後，猶認其犯罪之情狀顯可憫恕，即使科以該減輕後之最
    低度刑仍嫌過重者，始得適用刑法第59條規定酌量減輕其刑
    （最高法院第100年度台上字第1553號判決）。本案被告甲○○犯販賣第三級毒品而混合二種以上之毒品罪及販賣第三級
    毒品罪，經依修正前後之毒品危害防制條例第17條第2項規
    定減刑後，法定最低度刑已幾近減半，且犯罪次數高達10次
    ；另被告丙○○係犯販賣第三級毒品罪，經依毒品危害防制條
    例第17條第2項規定減刑後，法定最低度刑亦幾近減半，被
    告丙○○共犯2 罪，且加入販賣毒品集團內參與販賣毒品行為
    ，並非個人經營販毒之小規模；另被告乙○○犯販賣第三級毒
    品罪，亦經減輕其刑，被告乙○○亦參加販毒集團，並非小規
    模之個人販毒等情。被告3 人均明知毒品對身心之危害，竟
    助長毒品擴散，法紀觀念不佳，且其等行為與政府嚴查毒品
    政策有違，難認被告等犯罪有何特殊之原因與環境，客觀上
    足以引起一般同情，縱科以最低度刑猶嫌過重之情形，爰不
    再依刑法第59條規定酌減其刑。
(六)爰審酌：（１）被告甲○○高中肄業之智識程度；從事水電工
    作；未婚，無子女、平日與爺爺、奶奶同住，曾有妨害秩序
    罪。（２）被告丙○○高中肄業之智識程度；從事清潔工作；
    已婚、無子女，平日自己1人生活，曾有妨害自由罪。（３）
    被告乙○○高中肄業之智識程度；從事油漆工作；未婚，有1 
    未成年女兒、平日與奶奶、姊姊同住。（４）被告
　　3人竟無視毒品對於健康之戕害及國家杜絕毒品犯罪之禁令
    ，而販賣毒品，助長毒害擴散，行為實屬可議；兼衡販賣毒
    品之種類、對象、次數、數量，上開犯罪行為分擔之程度。
    （４）犯後均坦承犯行之態度等一切情狀，各量處如附表一
    編號1至7、附表二編號1至3 所示之刑。其中被告甲○○部分
    ，並就附表一編號1至7、附表二編號1至3所宣告之刑，定其
    應執行之刑。另被告丙○○部分，則就附表二編號1、3所宣告
    之刑，定其應執行之刑。
(七)沒收部分：
１、被告甲○○就附表一編號1至7販賣毒品之金額，為其犯罪所得
    ，雖未扣案，然均應依刑法第38條之1第1項前段宣告沒收，
    並依同條第3項規定，諭知於全部或一部不能沒收或不宜執
    行沒收時，追徵其價額。
２、被告甲○○就附表二編號1至3部分，依被告甲○○供述，附表二
    編號3部分，其與被告丙○○共同販賣，伊沒有拿到錢，但伊
    有拿100元給被告丙○○；附表二編號1部分，其與被告丙○○、
    乙○○共同販賣，乙○○沒有分到錢等語（見本院卷第275頁）
    ；而被告丙○○供稱，其於附表二編號1部分，其沒有分到錢
    ，而附表二編號3部分，其分到100元等語（見本院卷第275
    、276頁）；被告乙○○則供稱其沒有分到錢等語（見本院卷
    第276頁）。故由被告等人之供述，被告甲○○就附表二編號1
    部分，其犯罪所得應為1800元、附表二編號2部分，其犯罪
    所得應為1800元、附表二編號3部分，尚未取得價金，而無
    犯罪所得。被告丙○○就附表二編號3部分，因被告甲○○先拿1
    00元給被告丙○○，故被告丙○○之犯罪所得應為100元；而被
    告乙○○則無分得金錢。前揭犯罪所得，因未扣案，應均依刑
    法第38條之1第1項前段宣告沒收，並依同條第3項規定，諭
    知於全部或一部不能沒收或不宜執行沒收時，追徵其價額。
    　 
３、扣案之IPhone牌手機1支（含門號0000000000號之SIM卡1只）
    ，為被告甲○○所有，且供被告甲○○販賣本案毒品聯絡之用，
    業據被告甲○○供述在卷（見本院卷第249頁），爰就此手機
    依毒品危害防制條例第19條第1項規定，宣告沒收。
４、扣案之IPhone牌手機1支（含門號0000000000號之SIM卡1只）
    ，為被告乙○○所有，且供被告乙○○就附表二編號1販賣毒品
    聯絡之用，業據被告乙○○供述在卷（見本院卷第271頁），
    爰就此手機依毒品危害防制條例第19條第1項規定，宣告沒
    收。
５、按毒品危害防制條例第2條第2項規定，毒品依其成癮性、濫
    用性及對社會危害性分為四級，並就製造、運輸、販賣、意
    圖販賣而持有、以非法方法使人施用、引誘他人施用及轉讓
    不同品項之毒品等行為，分別定其處罰。至施用或持有第三
    、四級毒品（未逾量），因其可罰性較低，故未設處罰之規
    定。惟鑑於第三、四級毒品均係管制藥品，特於同條例第11
    條之1明定無正當理由，不得擅自持有；第18條第1項中段復
    規定查獲之第三、四級毒品，無正當理由而擅自持有者，沒
    入銷燬之。從而，依同條例第18條第1項中段應沒入銷燬之
    毒品，專指查獲施用、持有第三、四級毒品而言；倘係查獲
    製造、運輸、販賣、意圖販賣而持有、以非法方法使人施用
    、引誘他人施用或轉讓第三、四級毒品，既屬同條例相關法
    條明文規定處罰之犯罪行為，即非該條項應依行政程序沒入
    銷燬之範圍。又同條例第19條第1項所定「供犯罪所用之物
    」，係指犯第4條至第9條、第12條、第13條或第14條第1項
    、第2項之罪所用或所得之物，不包括毒品本身在內，是尚
    不得援用此項規定為第三、四級毒品之沒收依據。以犯第4
    條第3項販賣第三級毒品罪為例，第三級毒品本身為其販賣
    之標的，非屬供「販賣第三級毒品所用之物」；必係遂行販
    賣該毒品使用之物，始屬「供犯罪（犯第4條第3項之販賣第
    三級毒品罪）所用之物」，其理至明。又同條例對於查獲之
    製造、運輸、販賣、意圖販賣而持有、以非法方法使人施用
    、引誘他人施用及轉讓第三、四級毒品之沒收，並無特別規
    定，如其行為已構成犯罪，則該毒品即屬不受法律保護之違
    禁物，應回歸刑法之適用，依刑法第38條第1項規定沒收之
    （最高法院98年度台上字第6117號判決要旨參照）。本案扣
    案之毒品咖啡包共18包，均含第三級毒品成分（部分尚含有
    第四級毒品成分）乙情，業經本院認定如前，且係被告甲○○
    於附表一編號7（本案最後1次）販賣所剩之毒品，業據被告
    甲○○供述在卷（見本院卷第270頁），自屬本案查獲之毒品
    ，而屬違禁物，應依刑法第38條第1項規定，對被告甲○○宣
    告沒收。另包裝該毒品之包裝袋18只，因與毒品難以析離，
    應視同毒品，併依上開規定宣告沒收。至送驗耗損部分因已
    滅失，毋庸宣告沒收。
６、扣案之愷他命2包，被告甲○○有時稱係供自己施用的，有時雖
    供稱其本案販賣所剩（見第二分局第701864號警卷第4頁、
    本院卷第270頁），然查，該扣案之愷他命係於110年5月18
    日查扣，而本案附表二販賣愷他命之日期均在110年10月25
    日之後，故應非被告甲○○本案附表二販賣毒品所剩，而係供
    其施用之毒品，應依毒品危害防制條例第18條中段為沒入處
    理。
７、至於其他扣案之被告丙○○手機及劉家妤等手機、物品，均與
    本案無關，不予宣告沒收，併此敘明。　　　　　　　　　
據上論斷，應依刑事訴訟法第299條第1項前段（依裁判簡化原則
，僅記載程序法條），判決如主文。
本案經檢察官李鵬程提起公訴，檢察官黃天儀到庭執行職務。
中　　華　　民　　國　　111 　年　　12　　月　　9 　　日
                  刑事第四庭  審判長法  官  陳仁智
                                    法  官  林家賢
                                    法  官  陳威憲
以上正本證明與原本無異。
如不服本判決應於收受判決後20日內向本院提出上訴書狀，並應敘述具體理由；其未敘述上訴理由者，應於上訴期間屆滿後20日內向本院補提理由書（均須按他造當事人之人數附繕本）「切勿逕送上級法院」。　　　　　　　　　　　　　　　
中　　華　　民　　國　　111 　年　　12　　月　　9 　　日
                                    書記官  江芳耀
附錄論罪科刑法條
修正前毒品危害防制條例第4條
製造、運輸、販賣第一級毒品者，處死刑或無期徒刑；處無期徒
刑者，得併科新臺幣二千萬元以下罰金。
製造、運輸、販賣第二級毒品者，處無期徒刑或七年以上有期
刑，得併科新臺幣一千萬元以下罰金。
製造、運輸、販賣第三級毒品者，處七年以上有期徒刑，得併科
新臺幣七百萬元以下罰金。
製造、運輸、販賣第四級毒品者，處五年以上十二年以下有期徒
刑，得併科新臺幣三百萬元以下罰金。
製造、運輸、販賣專供製造或施用毒品之器具者，處一年以上七
年以下有期徒刑，得併科新臺幣一百萬元以下罰金。
前五項之未遂犯罰之。
毒品危害防制條例第4條
製造、運輸、販賣第一級毒品者，處死刑或無期徒刑；處無期徒
刑者，得併科新臺幣三千萬元以下罰金。
製造、運輸、販賣第二級毒品者，處無期徒刑或十年以上有期徒
刑，得併科新臺幣一千五百萬元以下罰金。
製造、運輸、販賣第三級毒品者，處七年以上有期徒刑，得併科
新臺幣一千萬元以下罰金。
製造、運輸、販賣第四級毒品者，處五年以上十二年以下有期徒
刑，得併科新臺幣五百萬元以下罰金。
製造、運輸、販賣專供製造或施用毒品之器具者，處一年以上七
年以下有期徒刑，得併科新臺幣一百五十萬元以下罰金。
前五項之未遂犯罰之。
毒品危害防制條例第9條第3項
犯前五條之罪而混合二種以上之毒品者，適用其中最高級別毒品
之法定刑，並加重其刑至二分之一。

附表一：
編號 販毒者 購毒者 交易時間及地點 交易毒品之種類、數量及價格(新臺幣：元) 交易方式         宣告刑  1 甲○○ 蔡𥿨員 109年4月26日前三天某時在嘉義市鼎川大飯店(址設嘉義市○區○○路000號) 毒品咖啡包1包交易價格400元 蔡𥿨員以通訊軟體微信與甲○○聯繫交易毒品，甲○○於左列時間、地點，以400元價格，販賣毒品咖啡包1包給蔡𥿨員既遂。 甲○○販賣第三級毒品，處有期徒刑參年柒月。未扣案之犯罪所得新臺幣肆佰元沒收，於全部或一部不能沒收或不宜執行沒收時，追徵其價額。扣案之IPhone牌手機壹支（含門號0000000000號之SIM卡壹只）沒收。  2 甲○○ 蔡𥿨員 109年4月底某日23時許在嘉義市友愛路85度C對面某處 毒品咖啡包2包交易價格800元 蔡𥿨員以通訊軟體微信與甲○○聯繫交易毒品，甲○○於左列時間、地點，以800元價格，販賣毒品咖啡包2包給蔡𥿨員既遂。 甲○○販賣第三級毒品，處有期徒刑參年柒月。未扣案之犯罪所得新臺幣捌佰元沒收，於全部或一部不能沒收或不宜執行沒收時，追徵其價額。扣案之IPhone牌手機壹支（含門號0000000000號之SIM卡壹只）沒收。  3 甲○○ 蔡𥿨員 110年2月間某日在嘉義市○區○○○路000巷000號3樓（地點業據檢察官於111年9月8日補充理由書更正如上述） 毒品咖啡包2包交易價格600元 蔡𥿨員以通訊軟體微信與甲○○聯繫交易毒品，甲○○於左列時間、地點，以600元價格，販賣毒品咖啡包2包給蔡𥿨員既遂。 甲○○販賣第三級毒品而混合二種以上之毒品，處有期徒刑參年玖月。未扣案之犯罪所得新臺幣陸佰元沒收，於全部或一部不能沒收或不宜執行沒收時，追徵其價額。扣案之IPhone牌手機壹支（含門號0000000000號之SIM卡壹只）沒收。  4 甲○○ 蔡𥿨員 110年2月間某日在嘉義市○區○○○路000巷000號3樓（地點業據檢察官於111年9月8日補充理由書更正如上述） 毒品咖啡包2包交易價格600元 蔡𥿨員以通訊軟體微信與甲○○聯繫交易毒品，甲○○於左列時間、地點，以600元價格，販賣毒品咖啡包2包給蔡𥿨員既遂。 甲○○販賣第三級毒品而混合二種以上之毒品，處有期徒刑參年玖月。未扣案之犯罪所得新臺幣陸佰元沒收，於全部或一部不能沒收或不宜執行沒收時，追徵其價額。扣案之IPhone牌手機壹支（含門號0000000000號之SIM卡壹只）沒收。  5 甲○○ 蔡𥿨員 110年2月間某日在嘉義市○區○○○路000巷000號3樓（地點業據檢察官於111年9月8日補充理由書更正如上述） 毒品咖啡包2包交易價格600元 蔡𥿨員以通訊軟體微信與甲○○聯繫交易毒品，甲○○於左列時間、地點，以600元價格，販賣毒品咖啡包2包給蔡𥿨員既遂。 甲○○販賣第三級毒品而混合二種以上之毒品，處有期徒刑參年玖月。未扣案之犯罪所得新臺幣陸佰元沒收，於全部或一部不能沒收或不宜執行沒收時，追徵其價額。扣案之IPhone牌手機壹支（含門號0000000000號之SIM卡壹只）沒收。  6 甲○○ 蔡𥿨員 110年3月中某日在嘉義市○區○○○路000巷000號3樓 毒品咖啡包2包交易價格600元 蔡𥿨員以通訊軟體微信與甲○○聯繫交易毒品，甲○○於左列時間、地點，以600元價格，販賣毒品咖啡包2包給蔡𥿨員既遂。 甲○○販賣第三級毒品而混合二種以上之毒品，處有期徒刑參年玖月。未扣案之犯罪所得新臺幣陸佰元沒收，於全部或一部不能沒收或不宜執行沒收時，追徵其價額。扣案之IPhone牌手機壹支（含門號0000000000號之SIM卡壹只）沒收。  7 甲○○ 蔡𥿨員 110年3月17日某時在嘉義大學新民路上格檳榔攤後面巷子榕樹下某處 毒品咖啡包2包交易價格600元 蔡𥿨員以通訊軟體微信與甲○○聯繫交易毒品，甲○○於左列時間、地點，以600元價格，販賣毒品咖啡包2包給蔡𥿨員既遂。 甲○○販賣第三級毒品而混合二種以上之毒品，處有期徒刑參年玖月。未扣案之犯罪所得新臺幣陸佰元沒收，於全部或一部不能沒收或不宜執行沒收時，追徵其價額。扣案之IPhone牌手機壹支（含門號0000000000號之SIM卡壹只）、扣案之含有第三、四級毒品咖啡包共拾捌包（含包裝袋拾捌只），均沒收。 

附表二：　
編號 販毒者 購毒者 交易時間及地點 交易毒品之種類、數量及價格(新臺幣：元) 交易方式          宣告刑  1 甲○○ 丙○○ 乙○○ 林秉宏 110年10月25日12時許在嘉義市○區○○里00鄰○○○街00號門口前 愷他命1包，重量1公克，交易價格1800元。 被告甲○○透過所屬「小蒙牛營業中」販毒集團之工作機網路通訊軟體WeChat與購毒者林秉宏聯繫交易毒品相關事宜後，由被告甲○○以其持用之手機0000000000號行動電話聯絡被告乙○○向丙○○取得1公克之愷他命後，被告乙○○駕駛車牌號碼000-0000號自小客車，前往左列地點，將毒品愷他命交給被告甲○○，再由被告甲○○以現金交易的方式，將1公克的愷他命販賣給林秉宏。 甲○○共同販賣第三級毒品，處有期徒刑參年捌月。未扣案之犯罪所得新臺幣壹仟捌佰元沒收，於全部或一部不能沒收或不宜執行沒收時，追徵其價額。扣案之IPhone牌手機壹支（含門號0000000000號之SIM卡壹只）沒收。 丙○○共同販賣第三級毒品，處有期徒刑參年陸月。 乙○○共同販賣第三級毒品，處有期徒刑參年陸月。扣案之IPhone牌手機壹支（含門號0000000000號之SIM卡壹只）沒收。  2 甲○○   林宥勳 110年10月26日21時58分許在「永利電子遊戲場」(址設嘉義市○區○○路000號)前 愷他命1包，重量1公克，交易價格1800元。 被告甲○○與林宥勳約定相關交易毒品事宜後，由林宥勳駕駛車牌號碼000-0000號自小客車於左列時間、地點與被告甲○○交易，被告甲○○以現金交易的方式，將1公克的愷他命販賣給林宥勳。 甲○○販賣第三級毒品，處有期徒刑參年捌月。未扣案之犯罪所得新臺幣壹仟捌佰元沒收，於全部或一部不能沒收或不宜執行沒收時，追徵其價額。扣案之IPhone牌手機壹支（含門號0000000000號之SIM卡壹只）沒收。 3 甲○○ 丙○○  劉柿蓬 110年11月4日8時13分許在郭家火雞肉飯(址設嘉義市○區○○路000號)門口前 愷他命1包，重量1公克，交易價格1800元。 被告甲○○透過所屬「小蒙牛營業中」販毒集團之工作機網路通訊軟體WeChat與購毒者劉柿蓬聯繫交易毒品相關事宜後，劉柿蓬駕駛車牌號碼0000-00號自小客車，於左列時間、地點與被告甲○○、丙○○會合，被告甲○○、丙○○即將1公克的愷他命販賣給劉柿蓬，但尚未取得價金。 甲○○共同販賣第三級毒品，處有期徒刑參年捌月。扣案之IPhone牌手機壹支（含門號0000000000號之SIM卡壹只）沒收。 丙○○共同販賣第三級毒品，處有期徒刑參年陸月。未扣案之犯罪所得新臺幣壹佰元沒收，於全部或一部不能沒收或不宜執行沒收時，追徵其價額。